臺中高等行政法院判決
                                      100年度訴字第80號
                                    100年8月24日辯論終結
原      告　行政院國軍退除役官兵輔導委員會武陵農場
代　表　人　劉偉琪
訴訟代理人　蔡瑞煙　律師
被      告　財政部臺灣省中區國稅局
代　表　人　鄭義和
訴訟代理人　黃士宜

上列當事人間因營業稅事件，原告不服財政部中華民國100年1月
7日台財訴字第09900441090號訴願決定，提起行政訴訟，本院判
決如下︰
    主  文
訴願決定及原處分（即復查決定）關於罰鍰部分均撤銷。
原告其餘之訴駁回。
訴訟費用由原告負擔二分之一；餘由被告負擔。
    事實及理由
一、事實概要：緣原告於民國（下同）93年3月1日至10月31日進
    貨，取具非實際交易對象大三魁營造廠有限公司（下稱大三
    魁公司）開立不實之統一發票銷售額合計新臺幣（下同）9,
    995,660元，營業稅額499,784元，作為進項憑證申報扣抵銷
    項稅額，虛報進項稅額499,784元， 經被告查獲，審理違章
    成立， 核定補徵營業稅額499,784元，並依行為時加值型及
    非加值型營業稅法 （下稱營業稅法）第51條第5款及稅捐稽
    徵法第44條規定，擇一從重按所漏稅額499,784元處1倍罰鍰
    499,784元。 原告不服，申請復查，未獲變更，提起訴願，
    遭決定駁回，遂提起本件行政訴訟。
二、本件原告主張：
（一）原告為辦理「92年度武陵賓館整修等三項工程」（下稱系
      爭工程）， 依政府採購法規定於92年12月8日辦理公開招
      標，並於招標公告載明投標廠商資格： 「1、凡經政府登
      記合格之丙級(含)以上營造廠商， 並具有合格登記證。2
      、最近一期繳稅完稅證明。3、無不良記錄者。」共計有4
      家廠商參與投標，投標前原告已依廠商提出之公司登記證
      照、營造業登記證書及營業人銷售額與稅額申報書、營業
      稅繳納書等文件審查，符合招標公告之資格後，於同年12
      月23日決標予大三魁公司， 並於隔日簽訂工程總價882萬
      元工程合約，嗣再於93年6月24日簽訂134萬元變更設計追
      加工程，合計工程總價1016萬元。 系爭工程於93年7月16
      日完工， 原告除分4期（含驗收）估驗計價給付工程外，
      並依規定辦理品質查核、初驗及正式驗收，該工程已完工
      之事實，亦有工程結算驗收證明書及保固切結書可稽。至
      於93年7月29日辦理初驗時， 大三魁公司是由現場工地負
      責人江柏達與該公司另行指派之代表邱瑞明會同辦理，當
      時江柏達即稱邱瑞明是大三魁公司指派前來共同辦理驗收
      ，自不可能不識邱瑞明，否則豈會在該初驗記錄表上會同
      簽章，江柏達事後向被告說明不認識邱瑞明，即非無疑。
（二）被告雖引用臺灣彰化地方法院檢察署（下稱彰化地檢署）
      97年度偵字第5875號起訴書及訊問筆錄以及臺灣高雄地方
      法院（下稱高雄地院）95年度訴字第1983號刑事判決，認
      大三魁公司係無實際營業之虛設公司，原告無向其進貨及
      支付進項稅額之事實云云。惟查，依大三魁公司投標時所
      提出之高雄縣政府營利事業登記證及上網查得之公司及分
      公司基本資料查詢所載， 該公司係於83年3月19日即經核
      准設立登記，迄至參加本件投標及與原告訂立工程合約時
      ，已成立近10年，復能提出登記日期88年12月20日、有效
      期限至93年12月20日之營造業登記證書，以及92年11月17
      日高雄縣營業人銷售額與稅額申報書及營業稅繳款書，供
      原告審核投標資格，足以證明該公司至少應有部分真實之
      營業，否則豈有可能在長達10年之營業時間，未遭查獲該
      公司為虛設公司或提供不實發票供他人使用。彰化地檢署
      檢察官起訴書雖以饒玉麟等人組不實發票販賣集團，虛偽
      開立三和興企業有限公司 （含大三魁公司）等216家公司
      行號之不實統一發票，販售予應申報稅捐之營業人充當進
      項憑證；然由上開起訴事實，充其量亦僅能說明大三魁公
      司有提供不實之統一發票給第三人，但並不足以證明大三
      魁公司完全無任何實際營業。又高雄地院95年訴字第1983
      號刑事判決認定之事實及復查決定書所載，大三魁公司之
      實際負責人為楊江田，而受派在系爭工程之負責人江柏達
      ，既於98年11月13日出具說明書，向被告說明係受大三魁
      公司楊先生委託，代表該公司參與系爭工程之投開標、施
      工驗收等事務，系爭工程由楊先生開立發票請款及發放工
      人薪資，其薪資亦由楊君每月固定發放云云；再參酌原告
      提出之前開工程相關帳證資料等，足證原告交易之對象為
      大三魁公司，原告確實有向該公司進貨及支付進項稅額。
      況且營業人有無僱用員工，並非以營業人之綜合所得稅扣
      繳資料為唯一依據，大三魁公司93年度有無申報江柏達之
      薪資所得，或江柏達能否指出楊江田之年籍資料供核，均
      與江柏達有無受僱於大三魁公司或該公司有無實際施作系
      爭工程無必然之關係；尤其被告於98年間 （事隔5年後）
      始函寄高雄縣鳥松鄉○○路1號通訊處， 該信件雖蓋上靖
      峰營造公司收發專用章並註記江柏達離職而退回，但不足
      證明93年間江柏達非受僱於大三魁公司。被告及訴願決定
      未予查明，遽認原告以不實進項稅款憑證申報扣抵銷項稅
      額，進而補徵營業稅額499,784元，明顯不當。
（三）按「人民違反法律上之義務而應受行政罰之行為，法律無
      特別規定時，雖不以出於故意為必要，仍須以過失為其責
      任條件。」司法院釋字第275號解釋；另行政罰法第7條第
      1項亦明定： 「違反行政法上義務之行為非出於故意或過
      失者，不予處罰。」除原告與大三魁公司確實有進貨及支
      付進項稅額，前已敘明外，原告係依行政院公共工程委員
      會發布之「投標廠商資格與特殊或巨額採購認定標準」第
      3條規定， 於招標公告訂明廠商資格，須為經政府登記合
      格之丙級（含）以上營造廠商，並具有合格登記證，以及
      最近一期繳稅完稅證明，另原告亦上網查詢是否為政府採
      購法刊登之拒絕往來廠商。大三魁公司於投標時已提出營
      造業登記證書、高雄縣政府營利事業登記證及高雄縣營業
      人銷售額與稅額申報書、營業稅繳款書影本檢附於標單，
      供審核投標資格，復於決標時出具授權書委託江柏達代理
      ，並由江柏達提出前開文件正本，供核對後記明於原檢附
      影本下方；而原告履約時係將應給付之工程款匯入大三魁
      公司設於合作金庫銀行之帳戶，並要求大三魁公司出具施
      工廠商工地負責人簡介說明，對於查核發票開立者與交易
      相對人之同一性，已極盡注意之能事，並無任何疏失。除
      營利事業登記證及工程標單載明大三魁公司地址為「高雄
      縣鳳山市○○路92號1樓」， 另工程合約及追加工程合約
      所載地址亦同；且該公司所提出之營造綜合保險單亦載明
      同上之通訊地址，並於新光產物保險公司鳳山分公司投保
      ；即使係雙方往來函件亦多以上開地址聯絡，足見原告確
      實已善盡對交易對象應有之注意。縱認大三魁公司非原告
      之實際交易對象，以該公司開立之統一發票作為進項憑證
      ，申報扣抵進項稅額，構成虛報進項稅額，亦難謂原告有
      任何過失責任。原處分及訴願決定以大三魁公司有部分往
      來函件所載通訊處 「高雄縣鳥松鄉○○路1號」，與檢附
      於投標證件營利事業登記證之營業地址不符，而認原告疏
      於查證，有應注意未注意之責；然參酌前開原告提出之文
      件或函件所載聯絡地址 「高雄縣鳳山市○○路92號1樓」
      ，即足以明悉原處分有以偏概全、拾取片段之不當；另原
      告既已盡應有之注意，將工程款匯入大三魁公司帳戶內，
      則匯入款項為何人所領取，亦非原告所能查明或過問，自
      不能歸責於原告。
（四）被告雖提出郭東龍、林臺華、邱瑞明、謝根源及葉璧綜等
      人談話筆錄，辯稱本件係全峻企業有限公司（下稱全峻公
      司）透過大三魁公司借牌承攬系爭工程云云。然查，已歿
      之楊江田係大三魁公司之實際負責人，為高雄地院95年訴
      字第1983號刑事確定判決認定之事實，並為兩造所不爭執
      ；而除邱瑞明、謝根源談話筆錄內已說明：「江柏達負責
      大三魁公司工程事情」、「江柏達是大三魁公司武陵農場
      工地負責人」外，依被告所辯江柏達於98年11月13日出具
      之說明書復敘明，渠係受大三魁公司楊先生委託代表該公
      司參與系爭工程之投開標、施工及驗收等事務，由於事隔
      多年已不記得楊先生之全名，渠與大三魁公司代表人郭東
      龍不認識亦未曾接洽，系爭工程係由楊先生開立發票請款
      及發放工人工資等語，則系爭工程是否為全峻公司借牌承
      攬已非無疑。 又大三魁公司登記負責人郭東龍除於92年8
      月26日談話筆錄說明：「本公司員工有幾十人，計有業務
      人員、監工」外， 另於93年6月11日談話筆錄說明：「本
      公司除了會計劉小姐、行政小姐二位還有林臺華經理外無
      其他人員」， 即與大三魁公司93年5月12日出具之說明書
      所載略以「近年來營造工程得標價節節下滑，為節省人力
      需求達到盈利之目的，本公司將標得之營造案件交由工地
      派駐之工地主任全權負責管理並負責盈虧，且申設開立活
      期存款戶供其控管使用。」相符，足見大三魁公司仍有營
      業之事實。而依被告所查得資料江柏達曾任秀福營造股份
      有限公司負責人，且原告與大三魁公司部分往來函件所載
      通訊處「高雄縣鳥松鄉○○路1號」， 亦非全峻公司之通
      訊處，被告引用邱瑞明、謝根源及葉璧綜之談話筆錄，抗
      辯系爭工程為全峻公司借牌承攬，並不足採。又被告為具
      有調查權之稅務機關，得依稅捐稽徵法第30條規定向有關
      機關、團體或個人進行調查，要求提供有關文件，或通知
      納稅義務人，到達其辦公處所備詢，被調查者不得拒絕。
      本件縱如被告所稱全峻公司借牌承攬為可採，惟原告於98
      年初即已提供與大三魁公司交易相關事證交予被告查核，
      被告亦於98年7月及9月間，分別對原告為補稅及裁罰處分
      ，並對相關人員進行調查及取得談話筆錄，且查出原告匯
      入大三魁公司帳戶之工程款，經轉存入全峻公司帳戶內；
      然迄至100年6月30日前，被告均無法查明全峻公司借牌承
      攬，則未具有調查權之原告，既已依政府採購法及行政院
      公共工程委員會規定辦理採購，自難謂有何過失可言。
（五）依100年1月26日修正公布加值型及非加值型營業稅法第51
      條第2項規定: 「納稅義務人有前項第5款（虛報進項稅額
      者）情形，如其取得非實際交易對象所開立之憑證，經查
      明確有進貨事實及該項憑證確由實際銷貨之營利事業所交
      付，且實際銷貨之營利事業已依法補稅處罰者，免依前項
      規定處罰。」被告於100年7月20日補充答辯狀，既辯稱全
      峻公司代表人葉璧綜於100年7月11日赴高雄市國稅局鳳山
      分局備詢，於談話筆錄坦承全峻公司向大三魁公司借牌承
      攬系爭工程，並由全峻公司施作完成，而經該分局就查獲
      之違章情事予以補稅處罰在案，則依上開加值型及非加值
      型營業稅法第51條第2項規定，原告亦得免予處罰。
（六）綜上，原告為公營事業單位，並無必要取具非實際交易對
      象開立之統一發票作為進項憑證扣抵銷項稅額；且依前開
      說明之交易過程，大三魁公司確實有承攬系爭工程，原告
      並非以不實之統一發票作為進項憑證，申報扣抵銷項稅額
      ；與原告交易之對象確實為大三魁公司，原告已支付工程
      款及進項稅額， 並無違反稅捐稽徵法第44條第1項及營業
      稅法第19條第1項第1款、第33條第1款及第51條第5款規定
      ，遽為補繳營業稅及課處罰鍰，明顯違誤等情，並聲明求
      為判決撤銷訴願決定及原處分（復查決定）。
三、被告則以：
（一）原告係經營旅館及水果批發業，93年3月1日至10月31日進
      貨取具非實際交易對象大三魁公司開立字軌號碼YU000000
      00號等6張不實之統一發票銷售額合計9,995,660元，營業
      稅額499,784元， 於申報當期銷售額、應納或溢付營業稅
      額時，作為進項憑證申報扣抵銷項稅額，虛報進項稅額49
      9,784元，經被告查獲， 違反前揭營業稅法第19條及第33
      條規定，有彰化地檢署檢察官起訴書及專案申請調檔統一
      發票查核清單等影本可稽，通報被告東勢稽徵所補徵營業
      稅額499,784元。 經查大三魁公司前經法務部調查局南部
      地區機動工作組查獲為饒玉麟集團（涉案期間為91至92年
      間）虛設行號及虛開發票之公司，經高雄地院檢察署檢察
      官94年度偵字第19739號提起公訴， 案經高雄地院95年度
      訴字第1983號刑事判決略以， 郭東龍（92年7月22日變更
      登記為大三魁公司代表人）於該院稱，楊江田為伊叔父，
      生前是記帳業者，伊因與友人合資設立合宜興業內衣有限
      公司之事，將身分證、印章交給楊江田處理，當時並不知
      道被楊君用以登記為大三魁公司負責人之事，楊君事後才
      告知因需要人頭，所以將伊登記為負責人；經查郭東龍曾
      登記為大三魁公司之負責人，且該公司有取得不實進項憑
      證及出具不實銷貨憑證進而逃漏自己及他人營業稅等事實
      。嗣又查獲饒玉麟集團（涉案期間為93年2月至96年6月間
      ）共同基於意圖為自己不法所有、偽造文書及幫助納稅義
      務人逃漏稅捐、填製不實會計憑證統一發票而違反商業會
      計法之概括犯意聯絡，虛偽開立三和興企業有限公司（含
      大三魁公司） 等216家公司行號之不實統一發票，販售予
      應申報稅捐之營業人充當進項憑證，幫助營業人逃漏營業
      稅，該公司實為配合廠商，有彰化地檢署97年度偵字第58
      75號檢察官起訴書及訊問筆錄等影本可稽，是大三魁公司
      長期配合販售發票集團，提供發票供其使用，係無實際營
      業之虛設公司。原告提出之系爭工程投標資格審核資料僅
      為書面之形式審查，並無提出大三魁公司實際營業之具體
      事證，所訴核無可採。
（二）依原告檢送彰化地檢署檢察官之「92年度武陵賓館整修等
      三項工程調查報告」略以，本案工程履約期間，其均直接
      與大三魁公司聯絡及行政公文往返，或間接透過大三魁公
      司派駐之工地負責人江柏達（工務經理）聯繫。被告經函
      請江柏達說明並提示系爭工程有關資料供核，江君於98年
      11月13日出具說明書稱，渠係受大三魁公司楊先生委託而
      代表該公司參與系爭工程之投開標、施工及驗收等事務，
      由於事隔多年已記不得楊先生之全名，渠與大三魁公司代
      表人郭東龍不認識亦未曾接洽，系爭工程係由楊先生開立
      發票請款及發放工人薪資，渠未直接接觸工程款項，至於
      初驗紀錄表上大三魁公司由代表人邱瑞明及渠共同簽名，
      但渠並不識邱瑞明，另渠薪資由楊君每月固定發放，惟查
      大三魁公司93年度綜合所得稅 BAN給付清單並無給付江柏
      達之所得資料，江君亦未指出楊君之年籍資料供核，而原
      告與大三魁公司往來函件中，大三魁公司部分函件除公司
      地址 「高雄縣鳳山市○○路92號1樓」外，另列載通訊處
      「高雄縣鳥松鄉○○路1號」， 與大三魁公司檢附之投標
      證件營利事業登記證上之營業地址高雄縣鳳山市○○路92
      號1樓不符， 被告為瞭解相關施工資料，前經以雙掛號函
      寄前揭高雄縣鳥松鄉○○路1號通訊處請江君至被告說明
      ，惟信件經蓋上靖峰營造有限公司收發專用章並註記江君
      離職後退回；又邱瑞明並非大三魁公司之代表人或受其委
      任，江君亦自承不識邱君，其於前揭初驗紀錄表簽名，係
      基於何種身分為之，原告並未說明，是原告確疏於查證，
      顯有應注意而未注意之責，原告主張有足夠適切書面證明
      其與該公司之交易為真實，並無可採。又系爭工程款被告
      經就該支付之彰化商業銀行東勢分行國庫專戶存款支票查
      核，原告係請該分行匯入合作金庫商業銀行大順分行之大
      三魁公司帳號0000000000000帳戶， 經被告向該銀行大順
      分行函查，上揭帳戶之匯款於匯入之當日或次日，旋即轉
      存入同分行全峻公司帳戶。被告復函請財政部臺灣省南區
      國稅局高雄縣分局代查， 經該分局99年3月17日南區國稅
      高縣三字第0990013546號函檢附全峻公司負責人葉璧綜99
      年3月12日於高雄縣分局談話紀錄略以， 前揭同分行大三
      魁公司帳號0000000000000帳戶共匯入4筆存入同分行該公
      司帳號0000000000000帳戶，分別為93年3月26日存入2,37
      5,000元，93年5月6日存入2,690,000元， 93年6月10日存
      入2,380,000元，93年9月9日存入2,704,296元，合計金額
      10,149,296元。另楊江田約92年間加入該公司營運，主要
      係對外跑業務，因葉君於90年開始洗腎，身體不好，故全
      權交予楊君，公司活期帳戶包含支票帳戶亦均借予楊君使
      用，93年間與大三魁公司無任何交易。
（三）原告主張系爭工程公開招標，自招標公告、投標廠商資格
      審查、決標、簽訂合約（含追加工程），按工程進度分期
      估驗計價、品質查核、初驗、正式驗收迄至完工等程序，
      悉依政府採購法規定辦理，且於93年7月16日完工，參酌
      相關帳證資料，足證原告交易之對象為大三魁公司，被告
      引用彰化地檢署檢察官起訴書、訊問筆錄及高雄地院刑事
      判決，認大三魁公司係無實際營業之虛設公司，充其量亦
      僅能說明大三魁公司有提供不實之統一發票給第三人，但
      不足以證明大三魁公司完全無任何實際營業云云，惟按行
      政法院39年度判字第2號判例， 當事人主張事實，須負舉
      證責任，倘所提出之證據，不足為其主張事實之證明，自
      不能認其主張之事實為真實。 次依司法院釋字第537號解
      釋意旨，稅務案件因具有課稅資料多為納稅義務人所掌握
      及大量性行政之事物本質，稽徵機關欲完全調查及取得相
      關資料，容有困難；是為貫徹課稅公平原則，應認屬納稅
      義務人所得支配或掌握之課稅要件事實，納稅義務人應負
      有提供資料之協力義務。稽徵機關說明對課稅處分之要件
      事實而言，為權利發生事實者，例如營業稅，有關銷售額
      計算基礎之銷項收入， 依行政訴訟法第136條規定，雖應
      由稅捐稽徵機關負舉證責任，至營業稅進項稅額，因在計
      算營業人實際應納稅額時，列為計算之減項，屬於權利發
      生後之消滅事由，則有關營業稅進項稅額存在之事實，不
      論從上述證據掌控或利益歸屬之觀點，均應由主張扣抵之
      申報扣抵營業人負擔證明責任，故其與開立統一發票之公
      司間有無交易之事實倘有不明，應由申報扣抵之營業人負
      舉證責任。另參照行政程序法第43條規定，行政機關就證
      據證明力，係依論理法則及經驗法則判斷事實。又營業人
      雖有進貨事實卻取具非交易對象所開立之不實進項憑證，
      該項憑證即非原始憑證，依營業稅法第19條第1項第1款規
      定，不得據以申報扣抵銷項稅額。
（四）本件爭點有關大三魁公司是否為實際營業公司一節，經函
      請所轄稽徵機關財政部高雄市國稅局鳳山分局（下稱高雄
      市國稅局鳳山分局）查復，分述如次：
   1、依高雄市國稅局鳳山分局（原財政部臺灣省南區國稅局高
      雄縣分局）查得資料，郭東龍係大三魁公司登記之負責人
      ，自91年5月起至93年2月止，明知無進貨事實，取得高宇
      興實業有限公司等多家營業人所開立不實統一發票，虛報
      不實進貨金額計 213,049,081元，稅額10,649,403元，同
      期間明知無銷貨事實而虛開立統一發票予尚程企業股份有
      限公司等44家營業人供作扣抵銷項稅額金額計191,728,71
      6元，幫助他人逃漏營業稅額9,586,432元；又郭君至該分
      局坦承 「本公司員工除2名行政人員及工地經理林臺華外
      ，並無其他員工」， 至林君於93年3月11日至該分局說明
      略述「認識大三魁公司是透過一位饒玉麟先生推薦．．．
      本公司除了負責人郭東龍與本人外，無其他員工」，經查
      「饒玉麟」為南區國稅局查獲暐智企業股份有限公司等30
      5家涉嫌虛設行號主嫌之一，已於93年6月25日經高雄地檢
      署檢察官92年度偵字第23434號、93年度偵字第11983號起
      訴在案。次查據法務部調查局南部地區機動工作組及高雄
      地檢署檢察官偵辦饒玉麟等被告查得之犯罪事實，饒玉麟
      集團（涉案期間為91至92年間）共同基於意圖為自己不法
      所有、偽造文書及幫助納稅義務人逃漏稅捐、填製不實會
      計憑證統一發票而違反商業會計法之概括犯意聯絡，虛偽
      開立暐智企業股份有限公司 （含大三魁公司）等305家公
      司行號之不實統一發票，販售予應申報稅捐之營業人充當
      進項憑證，幫助營業人逃漏營業稅，該公司為該集團虛設
      行號及虛開發票之公司暨配合廠商，案經高雄地院95年度
      訴字第1983號刑事判決略以，王仲輝（91年5月2日至92年
      7月21日間登記為大三魁公司代表人） 於該院稱，楊江田
      為伊叔父，生前是記帳業者，伊因與友人合資設立合宜興
      業內衣有限公司之事，將身分證、印章交給楊江田處理，
      當時並不知道被楊君用以登記為大三魁公司負責人之事，
      楊君事後才告知因需要人頭，所以將伊登記為負責人；經
      查王仲輝曾登記為大三魁公司之負責人，且該公司有取得
      不實進項憑證及出具不實銷貨憑證進而逃漏自己及他人營
      業稅等事實。嗣再據彰化地檢署檢察官偵辦饒玉麟等被告
      查得之犯罪事實，查獲饒玉麟集團 （涉案期間為93年2月
      至96年6月間） 共同基於意圖為自己不法所有、偽造文書
      及幫助納稅義務人逃漏稅捐、填製不實會計憑證統一發票
      而違反商業會計法之概括犯意聯絡，虛偽開立三和興企業
      有限公司 （含大三魁公司等216家公司行號之不實統一發
      票，販售予應申報稅捐之營業人充當進項憑證，幫助營業
      人逃漏營業稅，該公司實為配合廠商。
   2、次查大三魁公司 93年5月12日出具說明書致財政部臺灣省
      北區國稅局花蓮縣分局略以：「本公司自成立以來，並無
      申請支票存款戶之設立．．．近年來營造工程得標價節節
      下滑，為節省人力需求達到盈利之目的，本公司將標得之
      營造案件交由工地派駐之工地主任全權管理並負責盈虧，
      且申設開立活期存款戶供其控管使用．．．該工地管理人
      轉而向其他人借用支票存款戶作為工程購買材料之依據，
      待工程款收入時再一併結清案件．．．。」是大三魁公司
      配合前揭饒玉麟集團幫助營業人逃漏稅捐之模式，除虛進
      虛銷、循環對開外，就銷售面而言，係以工地管理人全權
      管理並負責盈虧，依高雄市國稅局鳳山分局93年10月19日
      就其下游廠商查核簽報資料，所稱工地管理人計有：賴平
      浚、邵明輝、陳銀山、李風春、胡美雲、潘基洋、林臺華
      、邱瑞明、江柏達等人，其中經該分局彙總下游廠商供述
      之管理人， 邱瑞明部分計有69家，江柏達部分則高達103
      家， 惟郭東龍既於93年6月11日至高雄市國稅局鳳山分局
      備詢時坦承 「本公司員工除2名行政人員及工地經理林臺
      華君外，並無其他員工」， 而林臺華於93年3月11日至該
      分局說明略述亦指明「認識大三魁公司是透過一位饒玉麟
      先生推薦．．．本公司除了負責人郭東龍與本人外，無其
      他員工」， 且依大三魁公司92年及93年度綜合所得稅BAN
      給付清單列載，上揭工地管理人均未依法辦理扣繳，是大
      三魁公司應非實際交易對象。
   3、又本件系爭工程交易關係人計有楊江田、江柏達、邱瑞明
      及謝根源等4人，除楊江田業已於93年1月22日死亡外，餘
      3人業經被告以 100年5月30日中區國稅法字第1000022029
      號、第1000022030號函請財政部高雄市國稅局左營稽徵所
      、高市國稅局鳳山分局代為查明，案經該局100年6月22日
      財高國稅鳳營業字第1000015889號函檢附交易關係人邱瑞
      明及謝根源談話筆錄略以， 該2人均坦承未獲得大三魁公
      司之授權出席會議，惟均曾任職於全峻公司，當時全峻公
      司係透過大三魁公司承攬武陵農場系爭工程，全峻公司負
      責實際工程施作，確有向大三魁公司借牌承攬。因涉及實
      際交易人之逃漏營業稅情事，本局甫提供案關工程交易資
      料通報該分局查核中。
   4、被告將案關工程交易資料通報財政部高雄市國稅局鳳山分
      局依法查處，案經該分局於100年7月14日以財高國稅鳳營
      業字第1000034660號函查復略以，全峻公司代表人葉璧綜
      於100年7月11日赴該分局備詢，葉君於談話筆錄中坦承全
      峻公司確向大三魁公司借牌承攬系爭工程，並由全竣公司
      施作完成， 是全峻公司借牌承攬系爭工程，於93年3月至
      93年9月間銷售貨物或勞務， 未依規定開立統一發票銷售
      額計10,002,803元、稅額500,141元，金額合計10,502,94
      4元暨93年度未依規定取得進項憑證計8,002,424元等情確
      屬實，案經該分局就前揭查獲之違章情事，予以補稅處罰
      在案。
   5、綜上，大三魁公司為饒玉麟集團成員之一，自91年起至93
      年間配合該集團不法之操作，應無實際進貨及銷貨之事實
      ，系爭工程為全峻公司透過大三魁公司借牌承攬及施作完
      成，是原告系爭期間與大三魁公司顯無實際交易，原告自
      無向其進貨及支付進項稅額之事實。原告所指接洽人江柏
      達亦稱渠與大三魁公司代表人郭東龍不認識亦未曾接洽，
      江君稱係受楊君委託，惟未指出楊君年籍資料供核，且江
      君亦表示未接觸工程款，原告未提示實際交易對象及相關
      證明文件，其支付之系爭工程款之實際受領人亦非大三魁
      公司，原告主張與大三魁公司之交易為真實，核無可採。
      縱原告有進貨事實，惟實際交易對象並非大三魁公司，其
      取得不得扣抵進項憑證申報扣抵銷項稅額，已構成虛報進
      項稅額，被告核定補徵營業稅額499,784元，並無不合。
      原告未能舉證以實其說，自不能認其主張之事實為真實。
（五）按「違反行政法上義務之行為非出於故意或過失者，不予
      處罰。法人、設有代表人或管理人之非法人團體、中央或
      地方機關或其他組織違反行政法上義務者，其代表人、管
      理人、其他有代表權之人或實際行為之職員、受僱人或從
      業人員之故意、過失，推定為該等組織之故意、過失。」
      為行政罰法第7條所明定。 次按「機關辦理採購，得依實
      際需要，規定投標廠商之基本資格。特殊或巨額之採購，
      須由具有相當經驗、實績、人力、財力、設備等之廠商始
      能擔任者，得另規定投標廠商之特定資格。．．．第一項
      基本資格、第二項特定資格與特殊或巨額採購之範圍及認
      定標準，由主管機關定之。」、「機關應依招標文件規定
      之條件，審查廠商投標文件，對其內容有疑義時，得通知
      投標廠商提出說明。前項審查結果應通知投標廠商，對不
      合格之廠商，並應敘明其原因。」、「機關依本法第72條
      第1項規定製作驗收之紀錄， 應記載下列事項，由辦理驗
      收人員會同簽認。有監驗人員或有廠商代表參加者，亦應
      會同簽認：一、有案號者，其案號。二、驗收標的之名稱
      及數量。三、廠商名稱。四、履約期限。五、完成履約日
      期。六、驗收日期。七、驗收結果。八、驗收結果與契約
      、圖說、貨樣規定不符者，其情形。九、其他必要事項。
      ．．．驗收前之檢查、檢驗、查驗或初驗，亦同。」為政
      府採購法第36條第1項、 第2項、第4項、第51條及同法施
      行細則第96條所規定。政府採購法之性質，學者通說採「
      雙階理論」，以廠商與機關間是否進入訂○○○區○○○
      ○○○段係一公法關係，契約締結後則為一私法關係，是
      政府採購係行政機關為推行行政事務需要，而以私法行為
      取得之物資或勞務之行為，屬私經濟行政（國庫行政）中
      之私法形態之輔助行為。而政府採購法之立法目的，旨在
      建立政府採購制度，依公平、公開之採購程序，提升採購
      效率與功能，確保採購品質，擔保全體投標者均能遵照投
      標應行注意事項以踐行相關程序，除督促得標者應履行契
      約外，兼具有防範投標人妨礙程序公正之作用。再者揆諸
      政府採購法之法條內容，主要藉由課以投標人及得標廠商
      一定之負擔、義務，來確保國家整體公共建設施工品質之
      公共利益，惟就採購契約之相對人（即機關、公營事業等
      ）於採購期間行政管理之負擔與義務，除於招標、決標程
      序有實質性規範外，餘如「資格及投標文件審查（即審標
      ）」（第51條）、履約管理、驗收、爭議處理、罰則及附
      則等節通採概括規定，致實務作業上，造成機關執行相關
      程序之形式化，例如特殊或巨額之採購，機關於決標前應
      依招標文件規定之條件，審查廠商投標文件（政府採購法
      第51條，實務上簡稱為「審標」），應包括實績、財力（
      金融徵信、繳稅及營運狀況）、人力、設備等事項之實質
      審查，機關若據實「審標」，則不合格之廠商，依正常程
      序即不得參與後續之競標、決標及訂定採購契約，如機關
      「審標」不實，仍有可歸責之過失；履約管理及驗收程序
      亦同。
（六）原告之身分除為依政府採購法規範之採購契約當事人外，
      亦為營業稅法規範之營業人，其辦理系爭工程，原依行政
      院公共工程委員會發布之「投標廠商資格與特殊或巨額採
      購認定標準」第3條規定， 於招標公告訂明廠商資格，須
      為經政府登記合格之丙級（含）以上營造廠商，並具有合
      格登記證， 以及最近一期繳稅完稅證明。係依該標準第2
      條第1款規定， 就與提供招標標的有關事項訂定投標廠商
      之基本資格， 固非無據，惟該條第2款亦規定得依採購案
      件之特性及實際需要，就廠商履約能力訂明基本資格暨依
      該條第4條及第5條規定，擇定廠商實績、相當人力、財力
      、設備等事項訂定特定資格，是原告前揭廠商資格之訂定
      ，未考量其身分之特殊性，參酌一般市場交易之徵信事項
      ，實有未盡週全之處。再查政府採購後續「審核投標資格
      」至「驗收」階段，原告除上網查詢有無屬依政府採購法
      刊登之拒絕往來廠商，亦就大三魁公司於投標時提出之營
      造業登記證書、高雄縣政府營利事業登記證及高雄縣營業
      人銷售額與稅額申報書、營業稅繳款書影本予以審核，復
      於決標時要求該公司出具施工廠商工地負責人簡介說明，
      並出具授權書委託江柏達代理，並由江君提出前開文件正
      本，供核對後記明於原檢附影本下方，簽訂工程合約、辦
      理品質查核、初驗及正式驗收，依契約規定分階段將應給
      付之工程款匯入大三魁公司設於合作金庫銀行之帳戶，以
      該工程已完工之事實，製作工程結算驗收證明書及保固切
      結書。惟就原告之雙重身分，其審標階段辦理事項僅就招
      標文件書面審查、上網查詢經濟部商業司之公司及分公司
      公示資料及有無屬依政府採購法刊登之拒絕往來廠商等屬
      政府採購法明文規定之形式審查，卻未以私經濟行政採購
      契約當事人暨營業人身分，向金融、稅務及公會等單位徵
      信，難謂已善盡「審標」之義務；又「驗收」為政府採購
      法規範程序之一， 有關全竣公司員工邱瑞明及謝根源2人
      未獲授權，卻以大三魁公司廠商代表身分出席系爭工程竣
      工驗收等會議，原告未能於驗收及退回保留款等會議召開
      前後確認其廠商代表身分，並任由渠等於系爭會議紀錄簽
      名，核與政府採購法規定不符。另查大三魁公司業經查獲
      為無實際營業之虛設公司，其實際負責人楊江田已於93年
      1月22日死亡， 江柏達98年11月13日說明書所稱「系爭工
      程係由楊先生開立發票請款及發放工人薪資」「初驗紀錄
      表上大三魁公司由代表人邱瑞明及渠共同簽名，但渠並不
      識邱瑞明」「另渠薪資由楊君每月固定發放」等情即非事
      實。綜上，原告係政府採購法規範之採購契約當事人及營
      業人雙重身分，應知悉營業行為應取具實際交易對象憑證
      之規定，原告於前揭政府採購法之「審標」及「驗收」等
      程序，未善盡管理之義務，縱無故意，亦有應注意能注意
      交易對象及憑證上銷貨營業人之同一性及真實性，竟未注
      意而收取非實際交易對象之虛設公司之統一發票，進而執
      之以進項稅額扣抵銷項稅額之過失，依首揭規定，自應受
      罰。
（七）罰鍰：按「納稅義務人，有左列情形之一者，除追繳稅款
      外，按所漏稅額處1倍至10倍罰鍰，並得停止其營業：．
      ．．五、虛報進項稅額者。」 為營業稅法第51條第5款所
      明定。本件原告於首揭期間進貨取具大三魁公司開立不實
      之統一發票作為進項憑證申報扣抵銷項稅額，虛報進項稅
      額，違反首揭營業稅法第19條及第33條規定，違章事證明
      確已如前述，被告按所漏稅額499,784元處1倍罰鍰499,78
      4元。被告就大三魁公司營運狀況、 投標證件地址與通訊
      地址不符情形、工程初驗紀錄表相關人員簽名及案關貨款
      資金流向等相關事證調查結果，認定原告確無向大三魁公
      司進貨，核屬有據，業如前述。原告既係營業人，應知悉
      營業行為應取具實際交易對象憑證之規定，其猶持非實際
      交易對象之大三魁公司開立之統一發票作為進項憑證，申
      報扣抵銷項稅額，縱無故意，亦有應注意能注意交易對象
      及憑證上銷貨營業人之同一性及真實性，竟未注意而收取
      非實際交易對象之虛設行號之統一發票，進而執之以進項
      稅額扣抵銷項稅額之過失，按行政罰法第7條第1項規定：
      「違反行政法上義務之行為非出於故意或過失者，不予處
      罰。」之意旨，自應受罰。被告審酌原告違章情節，依法
      論處，揆諸首揭規定，並無不合。惟營業稅法第51條條文
      ，業於99年12月8日修正，並奉行政院核定自100年2月1日
      施行，且本件實際銷貨之營利事業全峻公司已依法補稅處
      罰，併予陳明等語，資為抗辯，並聲明求為判決駁回原告
      之訴。
四、兩造之爭點為：原告與大三魁公司是否有實際交易？原告對
    於取具非實際交易對象之進項憑證，是否具故意過失？營業
    稅第51條第1項裁罰倍數之規定已於99年12月8日修正，並於
    100年2月1日施行， 被告據此所為裁罰，是否合法？原告主
    張本件應有同法第51條第2項規定免罰之適用，是否可採。
五、本稅部分：
 （一）按 「在中華民國境內銷售貨物或勞務及進口貨物，均應
       依本法規定課徵加值型或非加值型之營業稅。」 、「營
       業稅之納稅義務人如下： 一、銷售貨物或勞務之營業人
       。」、「有左列情形之一者， 為營業人：一、以營利為
       目的之公營、私營或公私合營之事業。」、 「營業人左
       列進項稅額，不得扣抵銷項稅額： 一、購進之貨物或勞
       務未依規定取得並保存第三十三條所列之憑證者。」、
       「營業人以進項稅額扣抵銷項稅額者， 應具有載明其名
       稱、地址及統一編號之左列憑證： 一、購買貨物或勞務
       時，所取得載有營業稅額之統一發票。」 分別為營業稅
       法第1條、第2條第1款、第6條第1款、第19條第1項第1款
       、第33條第1款所規定。本件原告係依行政院國軍退除役
       官兵輔導委員會組織條例第 16條規定所設置之附屬事業
       機構， 依行政院國軍退除役官兵輔導委員會農場組織規
       程第1條之規定，為輔導退除役官兵從事農業產銷，並推
       展與農業相關之休閒、 觀光事業而設置。原告辦理採購
       時，依政府採購法第3條之規定，固應依該法之規定辦理
       ， 然原告仍屬營業稅法第6條第1款所指之營業人，是原
       告銷售貨物或勞務仍 應依營業稅法之規定申報及繳納營
       業稅， 尚不因本件系爭工程原告係依政府採購法規定公
       開招標所完成之交易，而有不同。
 （二）原告其於93年3月1日至10月31日間， 以系爭工程所取具
       大三魁公司所開立字軌號碼YU00000000號等6張統一發票
       銷售額合計9,995,660元， 營業稅額499,784元，於申報
       當期銷售額、應納或溢付營業稅額時， 作為進項憑證申
       報扣抵銷項稅額一節， 並不諱言，且有上開統一發票影
       本在卷可憑，此一事實應堪認定。
 （三）被告以本件系爭工程係由 全峻公司向大三魁公司借牌承
       攬，並由全竣公司施作完成， 而認原告取具非實際交易
       對象之大三魁公司所開立之 上開統一發票作為進項憑證
       ，用以於當期申報扣抵銷項稅， 而有虛報進項稅額499,
       784元之事實。被告復查決定係以：「（一）依彰化地檢
       署檢察官起訴書所載， 饒玉麟君曾因從事販賣不實發票
       案件，而於 92年11月18日為臺灣高雄地方法院裁定羈押
       ，直至93年1月16日始被釋放，猶不知悔改，復另行起意
       ，自93年2月間至96年6月間， 夥同黃仁助君等14人，共
       同基於意圖為自己不法所有、 偽造文書及幫助納稅義務
       人逃漏稅捐、 填製不實會計憑證統一發票而違反商業會
       計法之概括犯意聯絡，共組不實發票販賣集團， 虛偽開
       立三和興企業有限公司（含大三魁公司）等216家公司行
       號之不實統一發票， 販售予應申報稅捐之營業人充當進
       項憑證，幫助營業人逃漏營業稅， 有該彰化地檢署97年
       度偵字第5875號檢察官起訴書及訊問筆錄等影本可稽。
       （二） 又依法務部調查局南部地區機動工作組前經查獲
       大三魁公司為饒玉麟集團 （涉案期間為91至92年間）虛
       設行號及虛開發票之公司， 經臺灣高雄地方法院檢察署
       檢察官94年度偵字第19739號提起公訴，案經臺灣高雄地
       方法院95年度訴字第1983號刑事判決略以，郭東龍君（
       92年7月22日變更登記為大三魁公司代表人）於該院稱，
       楊江田君為伊叔父， 生前是記帳業者，伊因與友人合資
       設立合宜興業內衣有限公司之事， 將身分證、印章交給
       楊江田君處理， 當時並不知道被楊君用以登記為大三魁
       公司負責人之事， 楊君事後才告知因需要人頭，所以將
       伊登記為負責人。 臺灣高雄地方法院經查郭東龍君曾登
       記為大三魁公司之負責人， 且該公司有取得不實進項憑
       證及出具不實銷貨憑證進而逃漏自己及 他人營業稅等事
       實，是大三魁公司係無實際營業之虛設公司。 （三）查
       依申請人檢送彰化地檢署檢察官之 『92年度武陵賓館整
       修等三項工程調查報告』略以， 本案工程履約期間，其
       均直接與大三魁公司聯絡及行政公文往返， 或間接透過
       大三魁公司派駐之工地負責人江柏達君 （工務經理）聯
       繫。惟查其與大三魁公司往來函件， 大三魁公司所載通
       訊處高雄縣鳥松鄉○○路1號，與大三魁公司檢附之投標
       證件營利事業登記證 上之營業地址高雄縣鳳山市○○路
       92號1樓不符，申請人確疏於查證，顯有應注意而未注意
       之責， 又經原處分機關以雙掛號函寄前揭高雄縣鳥松鄉
       埔路1號通訊處請江君至原處分機關說明，惟信件經蓋
       上靖峰營造有限公司收發專用章並註記江君離職後退回
       。
       原處分機關於98年10月13日以中區國稅法字第098005252
       7號函請申請人提示系爭工程相關證明文件及實際交易對
       象資料供核， 申請人表示大三魁公司代表人郭東龍君未
       曾出面接洽系爭工程， 依其工程合約所載，係因大三魁
       公司標得其『92年度武陵賓館整修、 果二區農莊文物整
       修及員工宿舍整修與員工停車場修繕工程』 而取得系爭
       統一發票銷售額9,995,660元。本局復於98年10月29日以
       中區國稅法字第 0980051997號函請江柏達君說明並提示
       系爭工程有關資料供核， 江君於98年11月13日出具說明
       書稱， 渠係受大三魁公司楊先生委託而代表該公司參與
       系爭工程之投開標、施工及驗收等事務， 由於事隔多年
       已記不得楊先生之全名， 渠與大三魁公司代表人郭東龍
       君不認識亦未曾接洽， 系爭工程係由楊先生開立發票請
       款及發放工人薪資， 渠未直接接觸工程款項，至於初驗
       紀錄表上大三魁公司由代表人邱瑞明君及渠共同簽名，
       但渠並不識邱瑞明君，另渠薪資由楊君每月固定發放，
       惟查大三魁公司93年度綜合所得稅BAN給付清單並無給付
       江柏達君之所得資料， 江君亦未指出楊君之年籍資料供
       核， 訴願人主張有足夠適切書面證明其與該公司之交易
       為真實，並無可採。 （四）次依申請人說明分4次（93
       年3月23日支付金額 2,472,535元，支票號碼BD219634；
       93年5月8日支付金額2,832,810元， 支票號碼BD219792
       ；93年6月6日支付金額2,275,677元，支票號碼BD220241
       ；93年9月7日支付金額2,578,978元，支票號碼BD000000
       0）支付系爭工程款，經就該支付之彰化商業銀行東勢分
       行國庫專戶存款支票查核， 申請人支付工程款並未將其
       開立之支票直接交付大三魁公司， 而係請該分行匯入合
       作金庫商業銀行大順分行之大三魁公司帳號00000000000
       00帳戶， 經本局向該銀行大順分行函查，上揭帳戶之匯
       款於匯入後， 旋即轉存入同分行全峻企業有限公司（以
       下簡稱全峻公司）帳戶。 本局復於99年3月1日以中區國
       稅法字第09900255 60號函請財政部臺灣省南區國稅局高
       雄縣分局代查上開工程款為何由全峻公司兌領， 經該分
       局99年3月17日南區國稅高縣三字第 09900135 46號函檢
       附全峻公司負責人葉璧綜君99年3月12日於高雄縣分局談
       話紀錄略以，前揭同分行大三魁公司帳號0000000000000
       帳戶共匯入4筆存入同分行該公司帳號 0000000000000帳
       戶，分別為93年3月26日存入2,375,000元， 93年5月6日
       存入2,690,000元，93年6月10日存入2,380,000元，93年
       9月9日存入2,704,296元，合計金額10,149,296元。又楊
       江田君約92年間加入該公司營運， 主要係對外跑業務，
       因葉君於90年開始洗腎，身體不好， 故全權交予楊君，
       公司活期帳戶包含支票帳戶亦均借予楊君使用， 93年間
       與大三魁公司無任何交易。（五）綜上， 大三魁公司為
       無實際營業之虛設公司， 申請人自無向其進貨及支付進
       項稅額之事實， 申請人所指接洽人江柏達君亦稱渠與大
       三魁公司代表人郭東龍君不認識亦未曾接洽， 江君稱係
       受楊君委託，惟未指出楊君年籍資料供核， 且江君亦表
       示未接觸申請人未提示實際交易對象及相關證明文件，
       其支付之系爭工程款之實際受領人亦非大三魁公司， 申
       請人主張與大三魁公司之交易為真實， 核無可採，依改
       制前行政法院39年度判字第2號判例：『當事人主張事實
       ，須負舉證責任，倘所提出之證據， 不足為其主張事實
       之證明，自不能認其主張之事實為真實。』 之意旨，原
       補徵營業稅額499,784元並無不合，應予維持。至於申請
       人主張就雙方進銷貨情形，應有財政部95年5月23日台財
       稅字第09504535500號令釋免予補稅處罰之適用乙節，該
       令釋經財政部於98年12月7日以首揭令釋廢止，併予敘明
       。」等由，駁回復查之申請。
 （四）原告提起本件行政訴訟， 以如前所述，主張被告復查決
       定關於補稅部分處分違法，惟查：
     1.大三魁公司登記負責人郭東龍於93年6月11日於財政部臺
       灣省南區國稅局高雄縣分局 （現改制財政部高雄市國稅
       局鳳山分局）約談時雖稱 「想要快速經營乙級營造行業
       ，才買大三魁營造廠， 當初認識大三魁前負責人王仲輝
       是在一個朋友聚會， 王仲輝告知大三魁要讓他人經營，
       我才有意買此公司， 只有本人出資，本人出資二百萬元
       承接，無法提供資金證明」， 然於問及大三魁公司之員
       工組織時，郭東龍稱 「本公司除了會計小姐、行政小姐
       二位還有林臺華經理外，無其他人員。」， 且稱不知該
       公司承接之工程由何人接洽， 亦不知工程款如何收、支
       等語（見本院卷第167頁）， 而林臺華於93年3月11日接
       受財政部臺灣省南區國稅局高雄縣分局 約談時於問及大
       三魁帳冊為何遲遲無法交時，稱 「本公司曾聘請一位會
       計姓劉，名字不曉得， 只知叫劉小姐，九十二年七、八
       月離職，公司只有外帳， 內帳自劉小姐離職後就未再聘
       請會計。」， 並陳稱該公司僅負責人郭東龍及其二人，
       無其他員工等語（見本院卷第168頁）。足認大三魁公司
       於92年12月間系爭工程招標時， 已僅剩公司負責人郭東
       龍及林臺華2人，且當時擔任該公司負責人之郭東龍，對
       於如何參與本件系爭工程之招標， 並不知悉，依此情形
       ，如謂本件系爭工程為大三魁公司所實際標得， 顯與事
       理有違。
     2.又本件系爭工程原告係於92年12月8日辦理公開招標，依
       大三魁公司當時登記負責人郭東龍前開所述， 該公司並
       無員工江柏達。惟系爭工程開標， 事實上係由江柏達以
       大三魁公司受任人名義出席， 有委任代理出席授權書在
       卷可憑（見本院卷第92頁）。 再者，依原告所述系爭工
       程履約期間均直接與大三魁公司 聯絡或該公司派駐之工
       地負責人江柏達聯繫（見原處分卷第247頁原告92年度武
       陵賓館整修等三項工程調查報告）。 是江柏達就系爭工
       程言，應係與原告接洽之得標商代表， 然被告為本件調
       查時， 江柏達則表示與大三魁公司之代表人郭東龍不認
       識，郭東龍亦未曾與其接洽上開工程之業務內容， 其就
       系爭工程係代表大三魁公司負責現場施工， 其係受「楊
       先生」 委託而代表大三魁公司參與系爭工程之投開標、
       施工及驗收等事務， 且表示初驗紀錄表上廠商代表邱瑞
       明，係由公司所指派並不認識； 大三魁公司函文均由工
       地反應回公司楊先生後， 再由公司出具函文，執行工程
       業務， 至於函文中公司地址及通訊處等其並不知悉也未
       過問，其薪資及工人工資均由 「楊先生」發放等語（見
       原處分卷第270頁江柏達說明書）。依上事證，江柏達與
       大三魁公司之負責人郭東龍或經理既不相識， 自不可能
       係由大三魁公司直接委託江柏達於 系爭工程之工地負責
       施工。 是本件系爭工程應非由大三魁公司委託江柏達與
       原告接洽並為系爭工程之施工， 其實際承包系爭工程者
       ，應為大三魁公司以外之第三人。
     3.又系爭工程初驗時作成之初驗紀錄上， 廠商代表人為邱
       瑞明（見原處分機關卷第194頁），邱瑞明於100年6月20
       日應財政部高雄市國稅局鳳山分局約談時，對於93年7月
       29日以大三魁公司代表人名義會同系爭工程工地 負責人
       江柏達出席系爭工程驗收會議， 有無獲大三魁公司或相
       關人授權一節， 答稱「未獲得大三魁公司授權」，並稱
       「認識（江柏達），江柏達負責大三魁公司工程事情。
       」「本人未曾任職於大三魁公司」 「當時全峻公司係僅
       透過大三魁公司承攬武陵農場之 92年度武陵賓館整修等
       三項工程，全峻公司負責實際工程施作。」 等語。於訊
       及謝根源於94年9月15日以大三魁公司名義出席武陵農場
       加開「92、93年度工程承商申退工程保留款、 保固金協
       調會」，是否認識謝根源時， 則稱「當時謝根源為全峻
       公司員工。」， 並對於訊及江柏達擔任系爭工程工地負
       責人期間，何以其戶籍地高雄市○○區○○路1號為與本
       件原告接洽之通訊地一節， 答稱「因江柏達當時負責武
       陵農場工程，因需要聯絡， 故借給他供聯絡用。」（見
       本院卷第146頁背面及第147頁）。 按本件系爭工程交易
       關係人計有楊江田、江柏達、邱瑞明及謝根源等4人，除
       楊江田業已於93年1月22日死亡外， 餘3人業經被告函請
       財政部高雄市國稅局左營稽徵所、 高雄市國稅局鳳山分
       局代為查明，而分別為前開證述。 此外，全峻公司負責
       人葉璧綜於財政部高雄市國稅局鳳山分局於 100年7月11
       日約談時， 亦坦承「本公司當時確向大三魁公司借牌承
       攬該工程，該工程由本公司施作完成。」 等語（見本院
       卷第305頁）。再徵諸系爭工程之工程款，係由原告彰化
       商業銀行東勢分行國庫專戶匯入合作金庫商業銀行大順
       分行大三魁公司帳號0000000000000帳戶，經被告向該銀
       行大順分行函查結果， 上揭帳戶之匯款於匯入之當日或
       次日，即轉存入同分行全峻公司帳戶， 系爭工程之工程
       款亦確實流向全峻公司。依上事證， 本件系爭工程已足
       認係全峻公司向大三魁公司借牌投標， 而實際承攬及施
       作完成之人為全峻公司。 又系爭工程既係全峻公司以大
       三魁公司之名義借牌投標， 則全峻公司以大三魁公司與
       原告所簽訂之契約及往來相關文件， 自難為原告主張之
       有利認定依據。 至大三魁公司是否如其負責人郭東龍92
       年8月26日談話筆錄「本公司員工有幾十人，計有業務人
       員、監工」所載，尚有其他營業之事實， 而非空頭公司
       ，與本件事實之認定，已不生影響。
 （五）綜上所述， 原告主張系爭工程係與大三魁公司所為之真
       實交易， 核無可採。原告有進貨事實，惟實際交易對象
       並非大三魁公司， 其取得大三魁公司開立之統一發票，
       依前開所述， 不得作為進項憑證申報扣抵銷項稅額，已
       構成虛報進項稅額，被告機關核定補徵營業稅額499,784
       元，於法並無違誤， 訴願決定予以維持，亦無不合。原
       告以前開主張，請求撤銷原處分 （即復查決定）及訴願
       決定關於本稅部分之處分， 尚難認為有理由。此外，兩
       造關於此部分之其餘主張及舉證， 經核均不影響判決之
       結果，爰不另一一指陳，併予敘明。
六、罰鍰部分：
（一）按「納稅義務人違反本法或稅法之規定，適用裁處時之法
      律。但裁處前之法律有利於納稅義務人者，適用最有利於
      納稅義務人之法律。」「營業人違反本法後，法律有變更
      者，適用裁處時之罰則規定。但裁處前之法律有利於營業
      者，適用有利於營業人之規定。」分別為稅捐稽徵法第48
      條之3及營業稅法第53條之1所明定，而此所稱之「裁處」
      ，應包括訴願、行政訴訟之決定或判決。又按「納稅義務
      人，有左列情形之一者，除追繳稅款外， 按所漏稅額處1
      倍至10倍罰鍰，並得停止其營業：．．．五、虛報進項稅
      額者。」為行為時營業稅法第51條第5款所規定定。 本件
      原告於首揭期間進貨取具大三魁公司開立不實之統一發票
      作為進項憑證申報扣抵銷項稅額，虛報進項稅額，違反首
      揭營業稅法第19條及第33條規定，被告按所漏稅額
      499,784元處1倍罰鍰499,784元， 雖非無據；然按營業稅
      法第51條已於本院判決前之 100年1月26日增定第2項「納
      稅義務人有前項第五款情形，如其取得非實際交易對象所
      開立之憑證，經查明確有進貨事實及該項憑證確由實際銷
      貨之營利事業所交付，且實際銷貨之營利事業已依法補稅
      處罰者，免依前項規定處罰。」規定，並於同年4月1日施
      行。是本件裁處前， 營業稅法第51條第2項既已修正施行
      ，依稅捐稽徵法第48條之3及營業稅法第53條之1規定，本
      件自有營業稅法第51條第2項之適用。
（二）查本件系爭工程之實際承包及施作人全峻公司，已經財政
      部高雄市國稅局鳳山分局查獲逃漏系爭工程之營業稅，並
      依法予以補稅及處罰，有財政部高雄市國稅局鳳山分局10
      0年7月14日財高國稅鳳營業字第1000034660號函、營業稅
      選案查核報告、承諾書、談話筆錄、裁處書及營業稅違章
      核定稅額繳款書等在卷可憑 （見本院卷第303頁至307頁）
      ，並經被告具狀陳明在卷 （見本院卷第302頁補充答辯狀
      ）。依前所述，本件原告因有系爭工程之招標、並已完成
      驗收、付款程序，自有進貨事實，又本件係全峻公司以大
      三魁公司之名義借牌參與原告系爭工程之投標，得標後已
      施工、驗收完竣，而於原告付款後，交付非實際交易對象
      大三魁公司所開立之系爭統一發票，並由原告以之為進項
      申報當期營業稅。是實際銷貨之營利事業全峻公司既已依
      法補稅處罰， 依營業稅法第51條第2項之規定，本件原告
      自應免罰。此外， 營業稅法第51條已於99年12月8日修正
      ，將法定罰修正為「按所漏稅額處五倍以下罰鍰」，並於
      100年2月1日施行， 兩相比較，修正後之規定較行為時該
      條規定有利於納稅義務人， 依稅捐稽徵法第48條之3及營
      業稅法第53條之1規定， 本件裁罰亦有修正後新法之適用
      。依上，原告主張被告復查決定（即原處分）及訴願決定
      關於罰鍰部分之處分違法，請求均予以撤銷，為有理由。
七、據上論結，本件原告之訴為一部分有理由；一部分無理由，
    依行政訴訟法第195條第1項、第98條第1項前段、第104條、
    民事訴訟法第79條，判決如主文。

中　　華　　民　　國　　100　  年　　8　　月 　31　　日
                臺中高等行政法院第三庭
                          審判長法  官  沈  應  南
                                法  官  王  德  麟
                                法  官　許  武  峰
以上正本證明與原本無異。
如不服本判決，應於判決送達後20日內向本院提出上訴書狀，其
未表明上訴理由者，應於提起上訴後20日內向本院提出上訴理由
書（須依對造人數附具繕本）；如於本判決宣示或公告後送達前
提起上訴者，應於判決送達後20日內補提上訴理由書（須附繕本
）。未表明上訴理由者，逕以裁定駁回。
中　　華　　民　　國　　100　　年　  9　　月　　 6　　日
                                書記官  廖  倩  慧